【裁判字號】    99,上易,417
【裁判日期】    990603
【裁判案由】    竊盜等
【裁判全文】
臺灣高等法院高雄分院刑事判決         99年度上易字第417號
上  訴  人
即  被  告  乙○○
上列上訴人因竊盜等案件，不服臺灣高雄地方法院99年度審易字
第917 號中華民國99年3 月23日第一審判決（起訴案號：臺灣高
雄地方法院檢察署99年度偵字第1332號），提起上訴，本院判決
如下：
    主  文
原判決撤銷。
乙○○犯如附表所示之攜帶兇器竊盜罪，共柒罪，均累犯，各處
如附表所示之刑。應執行有期徒刑參年陸月。
    事  實
一、乙○○前因贓物、竊盜、搶奪等案件，經台灣高雄地方法院
    94年度簡字第5710號、本院94年度上易字第526 號、台灣高
    雄地方法院94年度訴字第1980號分別判處有期徒刑3 月、2
    年6 月、1 年10月確定，嗣經台灣高雄地方法院97年度聲減
    字第397 號減刑並定應執行刑為4 年3 月15日確定，甫於民
    國98年8 月14日縮短刑期執行完畢。詎仍不知悔改，意圖為
    自己不法之所有，持客觀上足以對人之生命、身體安全構成
    威脅且具有危險性可供兇器使用之一字型螺絲起子1 支，先
    後於：
  (一)98年9 月2 日19時40分前之某時，在高雄市前鎮區○○○路
    656 號前好市多停車場內，見董昆祈所有之車牌號碼ZO-858
    0 號自小客車停於該處無人看守，乃持上開螺絲起子1 支，
    破壞左前車窗侵入上開自小客車（毀損部分未據告訴），竊
    取車內公事包1 只( 內有筆記型電腦1 部及3.5G網卡、發票
    各1 張) ，得手後逃離現場。
  (二)同年9 月3 日4 時30分許，在高雄市○鎮區○○街7 號前，
    見丁○○所使用之車牌號碼6205-QY 號自小客車停於路旁無
    人看守，乃持上開螺絲起子1 支，破壞車門鎖侵入上開自小
    客車，竊取車內衛星導航機與刷卡機各1 臺，得手後逃離現
    場。
  (三)同年9 月5 日凌晨某時，在高雄市○鎮區○○街8 號前，見
    丙○○所使用（丙○○之母林月足所有）之車牌號碼8916-N
    Y 號自小客車停於路旁無人看守，乃持上開螺絲起子1 支，
    破壞左前車窗（毀損部分未據告訴）侵入上開自小客車，竊
    取車內DVD 音響及冷氣總程各1 臺，得手後逃離現場。
  (四)同年9 月7 日凌晨某時，在高雄市○鎮區○○路117 號，見
    甲○○所有之車牌號碼0036-UM 號自小客車停於路旁無人看
    守，乃持上開螺絲起子1 支，破壞左前車窗侵入上開自小客
    車（毀損部分未據告訴），竊取車內DVD 音響電視與冷氣控
    制面板各1 具，得手後逃離現場。
  (五)同年9 月12日凌晨某時，在高雄市○鎮區○○路勞工育樂中
    心停車場內，見戊○○所使用（戊○○之母姚盧高美所有）
    之車牌號碼8557-RK 號自小客車停於該處無人看守，乃持上
    開螺絲起子1 支，破壞右前車窗侵入上開自小客車（毀損部
    分未據告訴），竊取車內音響、冷氣儀表板、液晶螢幕、高
    速公路回數票1 本等物，得手後逃離現場。
  (六)同年10月1 日6 時20分前之某時，在高雄市○鎮區○○路17
    1 號對面，見己○○所有之車牌號碼690-XV號營業小客車停
    於該處無人看守，乃持上開螺絲起子1 支，破壞右後車窗侵
    入上開營業小客車（毀損部分未據告訴），竊取車內現金新
    臺幣300 元，得手後逃離現場。
  (七)同年10月27日9 時15分前之某時，在高雄市○○區○○街33
    號前，以上開螺絲起子1 支，竊取許文所有之車號165-ED
    W 號機車車牌1 面，得手後逃離現場。
二、嗣事實欄一(二)之被害人丁○○發現遭竊後報警處理，經警在
    案發現場遭竊車輛門把採獲指紋一枚，送內政部刑事警察局
    比對後，與乙○○之指紋相符，而通知乙○○到案說明。乙○○於接受警察調查期間，在偵查機關未發覺其犯有前開事
    實欄一(一)、(三)至(七)所示犯行前，主動坦承另犯該等犯行，而
    願接受裁判，並帶同警方起出其犯上開案件所用之螺絲起子
    1 支及竊得之車號165-EDW 號機車車牌1 面由警方查扣，而
    悉上情。
三、案經丁○○訴由高雄市政府警察局前鎮分局報請臺灣高雄地
    方法院檢察署檢察官偵查起訴。
    理  由
一、本件被告乙○○所犯係死刑、無期徒刑、最輕本刑為3 年以
    上有期徒刑以外之罪，已經被告就被訴事實先為有罪之陳述
    ，經審判長告知被告簡式審判程序之旨，並聽取當事人之意
    見後，依刑事訴訟法第273 條之1 第1 項之規定，裁定進行
    簡式審判程序。又本件下列引用之證據，關於審判外之陳述
    部份，依同法第273 條之2 規定，不受第159 條第1 項關於
    傳聞法則規定之限制，依法均有證據能力。
二、上開犯罪事實，迭據被告於警詢、原審及本院審理中坦承不
    諱，核與證人即被害人董昆祈、丁○○、丙○○、甲○○、
    戊○○、己○○、許文於警詢之證述相符，復有高雄市政
    府警察局車輛協尋電腦輸入單、高雄市政府警察局前鎮分局
    扣押筆錄暨高雄市政府警察局前鎮分局扣押物品目錄表、贓
    物認領保管單、內政部警政署刑事警察局98年10月12日刑紋
    字第0980140746號鑑驗書、照片30張等件在卷可查，足認被
    告之自白與事實相符，足堪採信。從而，本件事證明確，被
    告犯行，堪以認定。
三、按刑法第321 條第1 項第3 款之攜帶兇器竊盜罪，係以行為
    人攜帶兇器竊盜為其加重條件，此所謂兇器，其種類並無限
    制，凡客觀上足對人之生命、身體、安全構成威脅，具有危
    險性之兇器均屬之，且祇須行竊時攜帶此種具有危險性之兇
    器為已足，並不以攜帶之初有行兇之意圖為必要（最高法院
    79年臺上字第5253號判例意旨參照）。查被告於竊盜犯行之
    際，所使用之螺絲起子1 支，係金屬製成、質地堅硬，尖端
    銳利，有該等物品扣案足憑，則上開工具在客觀上自足對人
    之生命、身體安全構成威脅，具有危險性，而可供兇器使用
    。是核被告上開犯罪事實(一)至(七)之所為，均係犯刑法第321
    條第1 項第3 款之攜帶兇器竊盜罪；犯罪事實(二)所為，另犯
    刑法第354 條之毀損他人物品罪（已經提起告訴）。又刑法
    上所謂「一行為」，並非狹隘限於自然意義上單一之舉止，
    而應以犯罪之決意為準，凡單一犯罪決意所支配下各該舉止
    ，均應認係刑法上之「一行為」，被告自始意在竊取上開自
    用小客車車內之財物，方以破壞車門鎖為行竊之手法，顯見
    被告係以整體時地密接之數舉動觸犯攜帶兇器竊盜以及毀損
    2 罪，而自始出於單一之犯罪決意甚明，被告既先後各以「
    一行為」同時觸犯攜帶兇器竊盜罪及毀損罪，為想像競合犯
    ，應依刑法第55條規定，從一重之攜帶兇器竊盜罪處斷。被
    告所犯數罪，犯意個別，行為互殊，應分論併罰。被告有事
    實欄所載之前案紀錄，甫於98年8 月14日執行完畢，有卷附
    臺灣高等法院被告前案紀錄表可按，其受有期徒刑執行完畢
    ，5 年以內故意再犯有期徒刑以上之罪，為累犯，應加重其
    刑。又被告乙○○在未經偵查機關發覺上開犯罪事實欄一(一)
    、(三)至(七)部分之犯行前，主動向高雄市政府警察局刑警大隊
    承辦警員坦承上開犯行，而願接受裁判之事實，有被告警詢
    筆錄在卷可參（見警卷第4 至8 、10頁），堪認符合自首要
    件，爰就此部分之犯行，均依刑法第62條前段之規定，減輕
    其刑。並依法先加後減之。
四、原審據以論罪科刑，固非無見。惟按保安處分係針對受處分
    人將來之危險性所為之處置，以達教化、治療之目的，為刑
    罰之補充制度。我國現行刑法採刑罰與保安處分雙軌制，係
    在維持行為責任之刑罰原則下，為協助行為人再社會化之功
    能，以及改善行為人潛在之危險性格，期能達成根治犯罪原
    因、預防犯罪之特別目的。是保安處分中之強制工作，旨在
    對嚴重職業性犯罪及欠缺正確工作觀念或無正常工作因而犯
    罪者，強制其從事勞動，學習一技之長及正確之謀生觀念，
    使其日後重返社會，能適應社會生活，固屬的論。然強制工
    作既係保安處分之一種，自與行為人所犯罪名有從屬關係，
    乃附隨於行為人所犯罪名始得為之，則該有罪判決主文內，
    應於所宣告罪名之下諭知強制工作，方屬合法。又保安處分
    於裁判時併宣告之，刑法第96條前段定有明文。宣告多數強
    制工作，期間相同者執行其一，期間不同者，僅就其中最長
    期間者執行之；有不定期者，僅就不定期者執行之，為保安
    處分執行法第4 條之1 第1 項第1 款、第4 款所明定。從而
    如認被告所犯數罪均合於諭知保安處分之強制工作之規定者
    ，自應於各該罪刑後分別併予宣告，於裁判確定後，依上開
    規定執行之，方屬適法。原判決認被告所犯攜帶兇器竊盜罪
    共7 罪，應予分論併罰，然於主文欄就其所宣告之強制工作
    保安處分，未於論處被告上開攜帶兇器竊盜罪共7 罪之罪刑
    項下分別諭知，竟於定其應執行刑後方予宣告強制工作，於
    法自有未合。又按竊盜犯贓物犯保安處分條例第2 條第4 項
    規定：「應執行之刑未達1 年以上者，不適用本條例」，從
    而18歲以上之竊盜犯或贓物犯，縱有犯罪之習慣，如果應執
    行之刑，未達1 年以上者，不得適用本條例宣告強制工作處
    分。本件原判決論以被告乙○○各次竊盜之宣告刑，所量處
    之刑均未達有期徒刑1 年以上，雖該條例第2 條第4 項係規
    定「應執行之刑未達1 年以上者，不適用本條例」。然所謂
    「應執行之刑」，並非「『定其』應執行之刑」，解釋上應
    從嚴指各罪之宣告刑而言。是各次竊盜犯罪之宣告刑如未符
    合達1 年以上之標準，自無從於定其應執行刑後，以其定執
    行刑之結果超過1 年，另再附加予以宣告強制工作處分。原
    判決於各次竊盜罪之量刑均未達有期徒刑1 年以上之情形，
    併於全部各罪依數罪併罰之例定應執行刑後，依竊盜犯贓物
    犯保安處分條例之規定，而為強制工作處分之宣告，其法律
    之適用自有未合（竊盜犯贓物犯保安處分條例第3 條第1 項
    係刑法第90條第1 項之特別規定，應優先適用竊盜犯贓物犯
    保安處分條例之規定）。被告上訴意旨，請求不予宣告強制
    工作處分，指摘原判決不當，為有理由，自應由本院將原判
    決連同其應執行刑部分撤銷改判。爰審酌被告正值青壯，不
    循正當工作以為謀生，竟率爾竊取他人財物，造成被害人財
    產上之損失，價值觀念顯有偏差，惟念其犯後於本院審理中
    已坦承犯行，態度尚可，但未能賠償被害人損失，並斟酌本
    案犯罪情節、被告之智識程度及家境等一切情狀，量處如主
    文第2 項所示之刑，並定其應執行之刑。扣案之螺絲起子1
    支，為被告所有，供本件竊盜犯行使用，業據被告供承在卷
    ，應依刑法第38條第1 項第2 款規定，宣告沒收。
據上論結，應依刑事訴訟法第369 條第1 項前段、第364 條、第
299 條第1 項前段，第273 條之1 第1 項，刑法第321 條第1 項
第3 款、第354 條、第55條、第47條第1 項、第62條前段、第51
條第5 款、第38條第1 項第2 款，判決如主文。
本案經檢察官方娜蓉到庭執行職務。
中    華    民    國    99    年    6     月     3    日
                刑事第五庭    審判長法  官  曾永宗
                                    法  官  鍾宗霖
                                    法  官  任森銓
以上正本證明與原本無異。
不得上訴。
中    華    民    國    99    年    6     月    3     日
                                    書記官  呂素珍
附錄本件判決論罪科刑法條：
刑法第321條
犯竊盜罪而有左列情形之一者，處 6 月以上、 5 年以下有期
徒刑：
一、於夜間侵入住宅或有人居住之建築物、船艦或隱匿其內而
    犯之者。
二、毀越門扇、牆垣或其他安全設備而犯之者。
三、攜帶兇器而犯之者。
四、結夥三人以上而犯之者。
五、乘火災、水災或其他災害之際而犯之者。
六、在車站或埠頭而犯之者。
前項之未遂犯罰之。
刑法第354條
毀棄、損壞前二條以外之他人之物或致令不堪用，足以生損害於
公眾或他人者，處2 年以下有期徒刑、拘役或5 百元以下罰金。
附表
┌──┬──────┬──────┬───────┬────┬──────┬───────┐
│編號│犯罪時間    │犯罪地點    │犯案方式      │被害人  │ 所竊財物   │  主  文      │
├──┼──────┼──────┼───────┼────┼──────┼───────┤
│ 1  │98年9 月2 日│高雄市前鎮區│以螺絲起子1 支│董昆祈  │公事包1 只( │乙○○犯攜帶兇│
│    │19時40分前之│中華五路656 │，破壞車牌號碼│        │內有筆記型電│器竊盜罪，累犯│
│    │某時        │號前好市多停│ZO-8580 號自小│        │腦1 部及3.5G│，處有期徒刑柒│
│    │            │車場內      │客車左前車窗，│        │網卡、發票各│月，扣案之螺絲│
│    │            │            │侵入上開自小客│        │1 張)       │起子壹支沒收。│
│    │            │            │車            │        │            │              │
├──┼──────┼──────┼───────┼────┼──────┼───────┤
│ 2  │98年9 月3 日│高雄市前鎮區│持上開螺絲起子│丁○○  │車內衛星導航│乙○○犯攜帶兇│
│    │4 時30分許  │大禹街7 號前│1 支，破壞車牌│        │機與刷卡機各│器竊盜罪，累犯│
│    │            │            │號碼6205-QY 號│        │1 臺        │，處有期徒刑捌│
│    │            │            │自小客車車門鎖│        │            │月，扣案之螺絲│
│    │            │            │，侵入上開自小│        │            │起子壹支沒收。│
│    │            │            │客車          │        │            │              │
├──┼──────┼──────┼───────┼────┼──────┼───────┤
│ 3  │98年9 月5 日│高雄市前鎮區│持上開螺絲起子│丙○○  │車內DVD 音響│乙○○犯攜帶兇│
│    │凌晨某時    │衙中街8 號前│1 支，破壞車牌│        │及冷氣總程各│器竊盜罪，累犯│
│    │            │            │號碼8916-NY 號│        │1 臺        │，處有期徒刑柒│
│    │            │            │自小客車左前車│        │            │月，扣案之螺絲│
│    │            │            │窗，侵入上開自│        │            │起子壹支沒收。│
│    │            │            │小客車        │        │            │              │
├──┼──────┼──────┼───────┼────┼──────┼───────┤
│ 4  │98年9 月7 日│高雄市前鎮區│持上開螺絲起子│甲○○  │車內DVD 音響│乙○○犯攜帶兇│
│    │凌晨某時    │育樂路117 號│1 支，破壞車牌│        │電視與冷氣控│器竊盜罪，累犯│
│    │            │            │號碼0036-UM 號│        │制面板各1 具│，處有期徒刑柒│
│    │            │            │自小客車左前車│        │            │月，扣案之螺絲│
│    │            │            │窗，侵入上開自│        │            │起子壹支沒收。│
│    │            │            │小客車        │        │            │              │
├──┼──────┼──────┼───────┼────┼──────┼───────┤
│ 5  │98年9 月12日│高雄市前鎮區│持上開螺絲起子│戊○○  │車內音響、冷│乙○○犯攜帶兇│
│    │凌晨某時    │一德路勞工育│1 支，破壞車牌│        │氣儀表板、液│器竊盜罪，累犯│
│    │            │樂中心停車場│號碼8557-RK 號│        │晶螢幕、高速│，處有期徒刑柒│
│    │            │內          │自小客車右前車│        │公路回數票1 │月，扣案之螺絲│
│    │            │            │窗，侵入上開自│        │本          │起子壹支沒收。│
│    │            │            │小客車        │        │            │              │
├──┼──────┼──────┼───────┼────┼──────┼───────┤
│ 6  │98年10月1 日│高雄市前鎮區│持上開螺絲起子│己○○  │現金新臺幣  │乙○○犯攜帶兇│
│    │6 時20分前之│育樂路171 號│1 支，破壞車牌│        │300 元      │器竊盜罪，累犯│
│    │某時        │對面        │號碼690-XV號營│        │            │，處有期徒刑柒│
│    │            │            │業小客車右後車│        │            │月，扣案之螺絲│
│    │            │            │窗M ，侵入上開│        │            │起子壹支沒收。│
│    │            │            │營業小客車    │        │            │              │
├──┼──────┼──────┼───────┼────┼──────┼───────┤
│ 7  │98年10月27日│高雄市小港區│以上開螺絲起子│許文  │車牌1 面    │乙○○犯攜帶兇│
│    │9 時15分前之│店鳳街33號前│1 支，竊取車牌│        │            │器竊盜罪，累犯│
│    │某時        │            │號碼165-EDW 機│        │            │，處有期徒刑柒│
│    │            │            │車車牌1面     │        │            │月，扣案之螺絲│
│    │            │            │              │        │            │起子壹支沒收。│
└──┴──────┴──────┴───────┴────┴──────┴───────┘

司法院資訊處製作；財團法人民間司法改革基金會備份。
